臺灣高等法院刑事裁定　　　　　　　　　　　　　　九十一年度聲再字第三七八號
　　再審聲請人
　　即受判決人　甲○○　男四十.
右列聲請人因賭博案件，對於本院九十一年度上易字第一九四二號（中華民國九十一
年八月二十七日第二審確定判決）聲請再審，本院裁定如左：
    主  文
再審之聲請駁回。
    理  由
一、聲請意旨以「按不得上訴於第三審法院之案件，除前條規定外，其經第二審確定
    之有罪判決，如就足生影響於判決之重要證據漏末審酌者，亦得為受判決人之利
    益，聲請再審」，刑事訴訟法第四二一條定有明文。原確定判決對於附於卷內，
    足以影響判決結果下列重要證據漏未審酌，致有誤判，茲分別陳明如下：
（一）查迄至案發前夕，聲請人始發現共同被告張紹華利用該房間聚眾賭博，此由聲
      請人於警察局訊問以：「你知道張紹華向你承租房子是做賭場用的嗎？」，答
      以：「我不知道」，又問：「你既不知道張紹華向你租房屋供賭，何故警方查
      獲時你在場賭博？」，答以：「我是今天有事回去，碰巧他們在賭博，所以我
      也加入賭局」，再問：「張紹華於何時開始經營賭場的？」，答以：「我不知
      道他於何時開始經營賭場，我今日方知道他開賭場」云云（參見九十年四月十
      日警訊筆錄），又證人即警員黃子龍於地院法官問以：「本案查獲情形？」，
      答稱：「我們申請搜索票之後，九十年四月十日凌晨去龜山鄉泰安當舖二樓查
      察，負責人問出是張紹華，現場同時查獲很多賭客，有人在負責把風。扣案賭
      資、號碼牌、帳冊、支票等物，都是現場查扣的。詳細現金所有人都有在臨檢
      紀錄表上作紀錄，張紹華說一個人做的，但現場查獲的簡呂來春說有準備要跟
      張紹華合夥，但張紹華沒有承認。這個賭場沒有經常在營業，是流動性的賭場
      ，在不同地點經營，我們是接獲線報才去查察的」等語（參見九十年十二月十
      二日訊問筆錄），並有其他受僱於共同被告張紹華、劉明雄、黃玉麟、蕭智訓
      等人及在場旅客均證稱於九十年四月九日晚始於係爭場地賭博乙節，，足見共
      同被告張紹華承租系爭房屋，伊始並非即作為賭博之用，確係於案發日即九十
      年四月九日晚至次日凌晨才在該地聚眾賭博，堪證聲請人辯稱案發前夕始發現
      張紹華以該房屋聚眾賭博之詞非虛。
（二）系爭之桃園縣龜山鄉○○路六四號二樓房屋係共同被告張紹華向聲請人承租，
      月租金八千元，期間為自九十年一月一日起至九十年十二月卅一日止，此有租
      賃契約書在卷可稽，聲請人原來並不知道張紹華承租系爭房屋將作為賭博場所
      之用，迄至案發前夕，聲請人始發現共同被告張紹華利用該房間聚眾賭博，此
      由聲請人於警察訊問以：「賭博的場所由何人提供的？」答以：「賭博場所是
      張紹華於九十年一月一日起以每月八仟元向我承租的」，又問：「你知道張紹
      華向你承租房子是做賭場用的嗎？」，答以：「我不知道」，再問：「你記不
      知道張劭華向你租房屋供賭，何故警方查獲時你在場賭博？」，答以：「我是
      今天有事回去，碰巧他們在賭博，所以找也加入賭局」，復問：「何故張紹華
      於警訊供稱以每日萬元向你租房子經營賭場？」，答以：「我不知道」云云（
      參見九十年四月十日警訊筆錄）足稽其情，同時雖張紹華表示會多補貼聲請人
      房租，惟聲請人未表接受，乃有聲請人於原審問以：「為何張紹華說一天租給
      他壹萬元讓他經營賭博？」，答以：「被查獲當天我去那邊遇到張紹華，才知
      張紹華在經營賭場，張紹華有說要多給我錢，我有叫他收起來」（參見原審九
      十年十月廿四日訊問筆錄）等語，可證聲請人未有幫助或與共同被告張紹華共
      同賭博之意思連絡，凡此，由張紹華忽而謂「以每日壹萬元承租來賭博」（參
      見九十年四月十日警訊筆錄），或則又稱「我向甲○○租的，每天三千的租金
      」（九十年四月十日偵查庭）等語焉均不明，且前後盾，足徵其供稱以「日租
      」計算租金之詞，為其一廂情願之說法，與事實不符，益證雖聲請人有在場參
      與賭博之行為，但無提供賭場之犯意，原審未察，誤解聲請人於其訊問時供稱
      ：「（張紹華以每日三千元之代價向你租用住於桃園縣龜山鄉○○路六四號二
      樓房屋供作開設賭場使用，而你知悉其承租上址，作為經營賭場之用等情，你
      對張紹華於偵查中之供述有何意見？[提示偵卷第一九一頁、一九二頁]（我根
      本沒有收到，我是九十年一月份租給他，他是有講，但是我沒答應」（參見九
      十一年八月十三日審判筆錄）之意，遽認聲請人早已知悉共同被告張紹華使用
      土址，供作經營賭場，而判決共同賭博罪嫌，認事用法洵有錯誤。綜上所述，
      聲請人雖於案發前夕與妻前去拜拜，而撞見共同被告張紹華意於系爭場所聚眾
      賭博，然既事先不知情，而在當時雖張某表示願多補貼聲請人房租，為聲請人
      當場未表示同意，且未收任何不法利益，始終未曾與共同被告張紹華有何「意
      圖營利，供給賭博場所或聚眾賭博」，原審漏未斟酌上開證據，遽為聲請人之
      有罪之判決，難以令人甘服，爰依法聲請再審。
二、按刑事訴訟法第四百二十一條規定，不得上訴於第三審法院之案件，除前條規定
    外，其經第二審確定之有罪判決，如就足生影響於判決之重要證據漏未審酌者，
    亦得為受判決人之利益，聲請再審。另依最高法院八十九年度台抗字第三十號裁
    定意旨認：刑事訴訟法第四百二十一條所規定因重要證據漏未審酌而聲請再審者
    ，指該證據於案情有重要關係且未經審酌者而言，如證據業經法院本其自由心證
    予以取捨及判斷，僅係對此持相異評價，即不能以此為由聲請再審。是如當事人
    所提出之證物，不足以影響判決結果，或第二審法院依調查之結果，本於論理法
    則、經驗法則，取捨證據後，認定事實者，則不包括之。
三、經查：
（一）聲請人所稱原判決未斟酌警員黃子龍所述：張紹華說一個人做的．．．這個賭
      場沒有經常在營業，是流動性的賭場，在不同地點經營等語。及其他受僱於共
      同被告張紹華之劉明雄、黃玉麟、蕭智訓等人及在場旅客之證言：九十年四月
      九日晚始於係爭場地賭博乙節，足見共同被告張紹華承租系爭房屋，伊始並非
      即作為賭博之用，確係於案發日即九十年四月九日晚至次日凌晨才在該地聚眾
      賭博，聲請人係偶然參與賭博不知張劭華租屋供賭場之用，其等證言堪證聲請
      人辯稱案發前夕始發現張紹華以該房屋聚眾賭博之詞非虛。然查聲請人所稱案
      發前夕始發現張紹華以該房屋聚眾賭博之抗辯業經原確定判決書第六頁以下斟
      酌而不採：『被告甲○○於原審審理時亦供稱：「後來張紹華跟我說要設賭場
      ，所以要多貼給我一點，但我沒有收到過，也沒有說要多貼多少錢。在被查獲
      二、三天前跟我說的。」（見原審卷第一一五頁），於本院訊問時供稱：「（
      張紹華以每日三千元之代價向你租用位於桃園縣龜山鄉○○路六十四號二樓房
      屋供作開設賭場使用，而你知悉其承租上址，作為經營賭場之用等情，你對張
      紹華於偵查中之供述有何意見？〈提示偵卷第一九一頁、一九二〉我根本沒有
      收到，我是九十年一月份租給他，他是有講，但是我沒有答應。」（見本院九
      十一年八月十三日審判筆錄），足認被告早已知悉共同被告張紹華使用上址，
      供作經營賭場之用，而查獲當日，被告確實於現場賭博，此亦為被告所自承（
      見偵查卷第二十一頁、第二三一頁，原審卷第一一六頁，本院九十一年七月三
      十一日訊問筆錄），益證被告甲○○、共同被告張紹華有共同經營賭場從中牟
      利之犯意聯絡甚明，則被告甲○○辯稱，並不知道張紹華向其承租係作為賭場
      之用云云，顯係卸責之詞，不足採信。』另受雇於張劭華之劉明雄、黃玉麟、
      蕭智訓等人及在場旅客稱該日始於該聲請人之出租地賭博之證言縱然屬實，亦
      不足推翻聲請人早已知悉供賭場之用，聲請人所提之證言自非重要證據而無漏
      未斟酌之問題。而原確定判決依調查之結果，本於論理法則、經驗法則，取捨
      證據後，認定聲請人參與該犯罪為共同正犯，聲請人以警員黃子龍聽聞所述（
      張紹華說一個人做的．．沒有經常在營業，是流動性的賭場，在不同地點經營
      等語）既為原確定判決法院心證所不採，聲請人持相異評價，揆諸前揭裁定意
      旨，即不能以此為由聲請再審。
（二）聲請人以自始均稱未接受多補貼之房租及張劭華之證言前後矛盾，足認聲請人
      當場未表示同意，且未收任何不法利益，始終未曾與共同被告張紹華有何「意
      圖營利，供給賭博場所或聚眾賭博，原審漏未斟酌上開證據自有違誤。然查原
      確定判決第五、六頁採信張劭華之證言而認聲請人以每日代價三千元為張紹華
      給予甲○○之代價：『共同被告張紹華先於警訊時供稱：「（賭博場所是何人
      提供？）場所是我向甲○○以每日壹萬元承租來賭博的。」，嗣於偵查中供稱
      ：「（賭博處所何人所有？）我向甲○○租的。每天三千月（元）租金。」、
      「（甲○○妻子周李麗雲，是否知情？）他不知道，但甲○○知道我向他租屋
      是用來作賭場的。」（見偵查卷第六頁正面、背面、第一九一頁正面、背面）
      ，雖共同被告張紹華因行蹤不明，已由臺灣桃園地方法院發布通緝（見原審卷
      第一八三頁），致無從進一步查證租屋之確實對價，惟不論係以日租一萬元或
      三千元承租，均顯然高於一般市場行情，則被告甲○○辯稱：伊不知共同被告
      張紹華租屋係作為開設賭場之用云云，是否可信？已非無疑。．．．．至於被
      告另自九十年一月一日起，以每月八千元之代價租屋予共同被告張紹華一節，
      並不影響被告之犯行。而張紹華或供稱欲給甲○○每日一萬元、或三千元，因
      張紹華現已被通緝，未能究明，爰認定最有利於甲○○之每日代價三千元為張
      紹華給予甲○○之代價。』聲請人對第二審法院依調查之結果，本於論理法則
      、經驗法則，取捨證據後所認定事實者，持相異之評價，自與「重要證據未經
      審酌」為再審要件不合，聲請人執此聲請再審，自有未洽。
四、綜上所述，本件聲請人所舉聲請再審之理由，核與再審要件不合，為無理由，應
    予駁回。
據上論斷，應依刑事訴訟法第四百三十四條第二項，裁定如主文。
中      華      民      國    九十一      年    十二    月      十      日
                              臺灣高等法院刑事第十六庭
                                      審判長法  官  許  增  男
                                            法  官  黃  鴻  昌
                                            法  官  周  煙  平
右正本證明與原本無異。
不得抗告。
                                            書記官  蕭  麗  珍
中      華      民      國    九十一      年    十二  月     十二     日
